臺灣高等法院民事裁定
109年度抗字第1691號
抗  告  人  林朱全  
            鄭寶玉  
相  對  人  楊雲龍  

上列當事人間請求損害賠償事件，抗告人聲請訴訟救助，對於中
華民國109年10月29日臺灣臺北地方法院109年度救字第1028號裁
定提起抗告，本院裁定如下： 
    主  文
原裁定廢棄。
准予訴訟救助。
抗告訴訟費用由相對人負擔。
    理  由
一、按當事人無資力支出訴訟費用者，法院應依聲請，以裁定准
    予訴訟救助。但顯無勝訴之望者，不在此限。法院認定前項
    資力時，應斟酌當事人及其共同生活親屬基本生活之需要，
    民事訴訟法第107條定有明文。所謂顯無勝訴之望者，係指
    聲請訴訟救助之當事人所提起之訴或上訴依其主張之事實於
    法律上本無獲得勝訴之望；或其起訴或上訴為不合法之情形
    而言，若尚須經法院調查辯論後，始能知悉其勝負之結果者
    ，不得謂為顯無勝訴之望，最高法院75年度台抗字第227號
    裁定意旨參照。又當事人因無資力支出訴訟費用而聲請訴訟
    救助者，關於無資力支出訴訟費用之事由，應提出可使法院
    信其主張為真實之證據，以釋明之，此觀民事訴訟法第109
    條第2項、第284條規定自明。所謂無資力支出訴訟費用，係
    指窘於生活，且缺乏經濟信用，並無籌措款項以支出訴訟費
    用之信用技能者而言（最高法院43年台抗字第152號裁定意
    旨參照）。
二、本件抗告人等在原法院對相對人起訴請求給付損害賠償新臺
    幣(下同)6,500萬元及加計自起訴狀繕本送達翌日起算之法
    定遲延利息，由原法院109年度重訴字第1148號（下稱第114
    8號）損害賠償事件審理中，應徵第一審裁判費58萬4,000元
    ，並聲請訴訟救助。原裁定駁回抗告人等訴訟救助之聲請。
    抗告人等聲明不服，提起本件抗告，其抗告理由略以：原裁
    定以伊等未提出得即時調查之證據以釋明，及伊等名下有訴
    外人賢記有限公司(下稱賢記公司)之股份，該股份價值共計
    200萬元，尚難認伊等無資力負擔訴訟費用等語，惟原裁定
    所指之賢記公司已於民國(下同)109年3月份申請解散登記，
    因相關政府單位漏未更正，致未顯示於商業登記資料上，伊
    等實無籌措訴訟費用之信用及技能，爰聲明廢棄原裁定等語
    。
三、查抗告人等主張其無資力支出原法院第1148號訴訟之訴訟費
    用，業據其提出全國財產稅總歸戶財產查詢清單、108年度
    綜合所得稅各類所得資料清單、臺北市政府109年3月31日府
    產業商字第10947951300號函影本、賢記公司變更登記表、
    財政部臺北國稅局109年4月6日財北國稅北投營業字第10935
    50969號函影本等為證(見原法院卷第13至19頁、本院卷第15
    至23頁)。由上開證據顯示，賢記公司業經臺北市政府109年
    3月31日府產業商字第10947951300號函爲解散登記，抗告人
    等主張賢記公司因無資金致無法繼續經營一節，應非虛詞。
    另參以抗告人等所提出之108年度綜合所得稅各類所得資料
    清單及全國財產稅總歸戶財產查詢清單，可知抗告人林朱全
    無所得，其名下雖有車號00-0000中華汽車一部，然該部汽
    車為1995年份出產，車齡迄今已逾26年，早已逾自用小客車
    之使用年限，自難認有何交換價值；抗告人鄭寶玉亦無任何
    財產及所得，是以抗告人等主張以伊等之收入及財產狀況，
    實無籌措款項以支付高達58萬4,000元訴訟費用之信用及技
    能，洵堪採信。
四、綜上，抗告人等並無籌措款項以支出訴訟費用之信用技能一
    節，業如前述，且抗告人等所提之上開訴訟尚待原法院調查
    證據及進行言詞辯論，並非顯無勝訴之望，是抗告人等聲請
    本件訴訟救助，核屬有據。從而，原裁定駁回抗告人等本件
    訴訟救助之聲請，尚有未洽。抗告意旨指摘原裁定不當，聲
    明廢棄，為有理由，爰由本院將原裁定廢棄，裁定如主文第
    2項所示。
五、據上論結，本件抗告為有理由，爰裁定如主文。
中　　華　　民　　國　　110 　年　　2 　　月 　1　　日
                  民事第二十一庭
                        審判長法  官   翁昭蓉
                              法  官   鍾素鳳 
                              法  官   呂淑玲
正本係照原本作成。
本裁定除以適用法規顯有錯誤為理由外，不得再抗告。如提起再
抗告，應於收受送達後10日內委任律師為代理人向本院提出再抗
告狀。並繳納再抗告費新臺幣１千元。
中　　華　　民　　國　　110 　年　　2 　　月　　2 　　日
　　　　　　　　　　　　    　書記官　黃雯琪